【裁判字號】    97,消債更,121
【裁判日期】    970930
【裁判案由】    更生事件
【裁判全文】
臺灣臺南地方法院民事裁定           97年度消債更字第121號
聲  請  人
即  債務人  甲○○○○○○
上列當事人因消費者債務清理事件聲請更生，本院裁定如下：
    主  文
債務人甲○○○○○○自中華民國九十七年十月一日十七時起開
始更生程序。
    理  由
一、聲請意旨略以：聲請人即債務人甲○○○○○○之債務總額
    未逾新臺幣（下同）1,200萬元，復未經法院裁定開始清算
    程序或宣告破產，前曾與債權金融機構成立債務協商，約定
    每月須償還17,594元，然聲請人原經營天響天然美食館，於
    民國94年10月至95年8月之每月平均收入約27,000元，嗣因
    天響天然美食館積欠營業稅遭財政部臺灣省南區國稅局課以
    罰鍰，聲請人遂自95年12月起在李天吉地政事務所擔任助理
    員，每月薪資收入為17,000元，自97年起每月薪資收入降為
    15,000元，前述收入狀況實無力繳交每月協商金額，聲請人
    因上開不可歸責於己之事由，致履行顯有重大困難，為此，
    依消費者債務清理條例提出本件更生之聲請等語。
二、按法院開始更生程序之裁定，應載明其年、月、日、時，並
    即時發生效力，消費者債務清理條例第45條第1項定有明文
    。次按債務人與金融機構協商成立者，不得聲請更生或清算
    ，但因不可歸責於己之事由，致履行顯有重大困難者，不在
    此限。本條例施行前，債務人依金融主管機關協調成立之中
    華民國銀行公會會員辦理消費金融案件無擔保債務協商機制
    與金融機構成立之協商，準用前項之規定。債務人不能清償
    債務或有不能清償之虞者，得依本條例所定更生或清算程序
    ，清理其債務。同條例第151條第5項、第6項及第3條分別有
    明文規定。
三、經查：
  (一)聲請人前於消費者債務清理條例施行前，依金融主管機關協
    調成立之中華民國銀行公會會員辦理消費金融案件無擔保債
    務協商機制，與債權銀行於95年12月17日成立協商，當時聲
    請人之無擔保債務總額為2,111,265元，雙方約定由聲請人
    自96年1月起，分120期，利率0%，每月清償17,594元，至全
    部清償為止，此有債務協商協議書及無擔保債務還款計劃表
    附卷可稽。又聲請人於前述協商成立後，曾依約繳納15期，
    於97年5月間毀諾未再履約，有債權人台新國際商業銀行股
    份有限公司、臺灣新光商業銀行股份有限公司、永豐信用卡
    股份有限公司、香港商香港上海匯豐銀行股份有限公司、國
    泰世華商業銀行股份有限公司、花旗（臺灣）商業銀行股份
    有限公司之陳報狀在卷可參，足認聲請人之無擔保或無優先
    權之債務總額確實未逾1,200萬元。
  (二)聲請人主張其債務總額未逾1,200萬元，原經營天響天然美
    食館，於94年10月至95年8月之每月平均收入約27,000元，
    嗣因天響天然美食館積欠營業稅遭財政部臺灣省南區國稅局
    課以罰鍰，聲請人遂自95年12月起改在李天吉地政事務所擔
    任助理員，每月薪資收入為17,000元，自97年起每月薪資收
    入降為15,000元等情，業據其提出債務協商協議書、無擔保
    債務還款計劃表、財政部臺灣省南區國稅局行政執行案件代
    收執行費用收據暨代收移送行政執行處滯納營業稅稅款及財
    務罰鍰繳款書、李天吉地政事務所出具之在職證明書（含聲
    請人之每月薪資收入說明）等件為證，並經本院依職權調取
    聲請人之勞、健保資料、稅務電子閘門財產所得調件明細表
    ，查明聲請人於94、95年度均有來自「天響天然美食」之所
    得資料，自96年度起即無來自「天響天然美食」之所得資料
    核閱屬實，堪認聲請人所述上揭收入狀況屬實。又聲請人前
    未曾經法院宣告清算程序或宣告破產，亦未曾依消費者債務
    清理條例或破產法之規定而受刑之宣告等情，亦有本院民事
    紀錄科查詢表、臺灣高等法院被告前案紀錄表在卷可憑。
  (三)依行政院內政部公告之96年度臺灣省低收入戶最低生活費為
    每人每月9,509元、97年度臺灣省低收入戶最低生活費為每
    人每月9,829元之標準及前述約定之債務協商每月應償還金
    額17,146元觀之，聲請人於96年間之每月平均收入18,000元
    於扣除其於96年度之每月最低生活費用9,509元後，或於97
    年間之每月平均收入15,000元於扣除其於97年度之每月最低
    生活費用9,829元後，所餘數額顯然均不足以清償前述每月
    應償還金額17,146元。若聲請人須向他人借貸金錢或仰賴他
    人贈與金錢以償還其與債權銀行協商之每月應償還金額，因
    前述金錢來源終非經常性之所得，自無從期待聲請人得藉此
    繼續履行協商條件。而聲請人之謀生能力及工作收入不佳，
    致其履行顯有重大困難之情形，亦難謂係因可歸責於己之事
    由。故聲請人主張其有不可歸責於己之事由，致履行上開協
    議有重大困難乙節，堪予採信。
四、綜上所述，堪認聲請人已達不能清償債務或有不能清償之虞
    之程度，其中無擔保或無優先權之債務在1,200萬元以下，
    之前雖與各債權銀行達成協議，但因不可歸責於己之事由，
    致履行上開協議顯有重大困難，且未經法院裁定開始清算程
    序或宣告破產，又查無消費者債務清理條例第6條第3項、第
    8條或第46條各款所定駁回更生聲請之事由存在，則聲請人
    聲請更生，應屬有據，爰裁定如主文。
中    華    民    國    97    年    9     月    30    日
                        民事第一庭  法  官  張婷妮
以上正本係照原本作成。
本件不得抗告。
本裁定已於97年10月1日下午5時時公告。
中    華    民    國    97    年    9     月    30    日
                                    書記官  楊建新


司法院資訊處製作；財團法人民間司法改革基金會備份。
